【裁判字號】    99,上易,910
【裁判日期】    990727
【裁判案由】    竊盜
【裁判全文】
臺灣高等法院刑事判決                 99年度上易字第910號
上  訴  人
即  被  告  丙○○
上  訴  人
即  被  告  丁○○
上  一  人
選任辯護人  陳韋霖律師
上列上訴人因竊盜案件，不服臺灣板橋地方法院99年度易字第32
號，中華民國99年 2月26日第一審判決（起訴案號：臺灣板橋地
方法院檢察署98年度偵字第 31582號），提起上訴，本院判決如
下：
    主  文
原判決關於丙○○所犯原判決犯罪事實一(二)、(三)共同竊盜既遂部
分暨執行刑，均撤銷。
丙○○共同攜帶兇器竊盜，累犯，處有期徒刑柒月，扣案如附表
所示之物品，均沒收；又共同攜帶兇器竊盜，累犯，處有期徒刑
捌月，扣案如附表所示之物品，均沒收。
丙○○其餘上訴駁回。
丙○○就前開撤銷改判【原判決犯罪事實一(二)、(三)共同竊盜部分
】部分，與其上訴駁回【原判決犯罪事實一(一)部分】部分所處之
刑，應執行有期徒刑壹年肆月。
丁○○部分上訴駁回。
丁○○緩刑伍年。
    事  實
一、丙○○前因竊盜案件，經臺灣本院以92年度上易字第2848號
    刑事判決處有期徒刑4年、7月、4月，並定應執行有期徒刑4
    年10月確定；上開宣告之有期徒刑7月、4月，嗣經本院以96
    年度聲減字第255號刑事裁定各減為有期徒刑 3月又15日、2
    月，並與上開不得減刑之有期徒刑4年定其應執行有期徒刑4
    年5月又15日確定，並於民國97年5月29日因縮短刑期假釋出
    監，假釋期間付保護管束，迨98年6月2日保護管束期滿，假
    釋未經撤銷，未執行之刑以已執行完畢論（於本案構成累犯
    ）；又於98年間因竊盜案件，經原審以99年度易字第24 2號
    刑事判決處有期徒刑7月、8月，並定應執行有期徒刑 1年（
    尚未確定）。詎其仍不知悔改，竟向丁○○提議竊取小客車
    上價值不斐之財物後予以變賣得款，將分新臺幣（下同）約
    5,000元至10, 000元之報酬予丁○○，經丁○○同意後，渠
    等遂共同基於意圖為自己不法所有之犯意聯絡，先後為下列
    (一)至(三)所示之攜帶兇器竊盜行為：
(一)、於98年11月12日20時許，在臺北縣三重市○○路○段239號亞
    都小客車租賃公司，先由丁○○以 1,900元向不知情之鄒陳
    世昌承租車號1237-QK號自用小客車1部後，渠等攜帶丙○○
    所有且客觀上足以對人之生命、身體、安全構成威脅而可供
    兇器使用如原判決附表編號1至8、15、16所示之工具及非可
    供兇器使用如原判決附表編號 9至14、17所示之物品（起訴
    書漏載如原判決附表編號14至17之物品，並誤載如原判決附
    表編號4螺絲起子之數量為「9支」，茲予補充及更正），由
    丁○○駕駛上開承租之車輛搭載丙○○，於同年月13日凌晨
    1時許，至臺北市大同區○○○路○段、歸綏街口，由丁○○
    在旁把風、丙○○持前揭螺絲起子竊取戊○○所有之車號29
    32-UX號自用小客車車牌2面，渠等得手後，伺機將該竊得之
    車牌 2面與前揭承租之車號1237-QK號自用小客車車牌2面對
    調，以期規避警方查緝。
(二)、於同日凌晨2時起至同日凌晨3時止，渠等攜帶上開可供兇器
    使用如原判決附表編號1至8、15、16所示之工具及非可供兇
    器使用如原判決附表編號 9至14、17所示之物品，並駕駛前
    開車輛至臺北縣板橋市○○路○段311巷11號停車場，由丙○○以前開十字螺絲起子擊破乙○○所有而停放在該處之車號
    1588-KU 號自用小客車（登記車主名稱：通合實業有限公司
    ）車窗玻璃後，丙○○、丁○○遂入該車內持前開工具竊取
    該車之方向盤1組、儀表板1組、ABS煞車1組、冷氣中控面板
    （起訴書誤載為「冷氣中控面版」，茲予更正）1組、音響1
    組、排檔桿（含面板）1 組、後視鏡1組、車頂燈1組、煙灰
    缸（含面板）1組、保險絲線路器1組、行車電腦3組、鎖頭1
    組、喇叭3個、頭燈控制器1組、中央扶手1組、飾條2支、現
    金合計 1,006元等物，得手後將前揭竊得之物品裝入如原判
    決附表編號14所示之工作袋內，並放置在前開承租車上。
(三)、於同日凌晨3時起至同日凌晨3時30分止，在上開停車場，渠
    等仍攜帶上開可供兇器使用如原判決附表編號1至8、15、16
    所示之工具及非可供兇器使用如原判決附表編號 9至14、17
    所示之物品，由丙○○以前開十字螺絲起子擊破甲○○所有
    而停放在該處之車號 5G-2267號自用小客車車窗玻璃後，丙○○、丁○○遂入該車內持前開工具竊取儀表板 1組、安全
    氣囊 1個、排檔桿（含面板）1組、音響（含中控面板）1組
    、後視鏡1組、車頭燈1組、電動座椅控制器1組、鎖頭1組、
    冷氣控制面板（含出風口）1組、煙灰缸（含面板）1組等物
    ，渠等得手後將前揭竊得之物品裝入附表編號14所示之工作
    袋內。
(四)、嗣渠等尚未離開現場之際，旋即於同日凌晨 3時30分許為警
    當場查獲，並起出前開竊得之財物（均業由戊○○、乙○○
    、甲○○分別領回），且扣得丙○○所有，供本件犯罪所用
    如原判決附表編號1至17所示之物品，始查悉上情。
二、案經乙○○、甲○○訴由臺北縣政府警察局海山分局移送臺
    灣板橋地方法院檢察署檢察官偵查起訴。
    理  由
壹、程序方面：
    證據能力：本案調查之下列證據，均據被告丙○○、丁○○
    與丁○○之選任辯護人於本院準備程序、審判程序中表示同
    意作為本案之證據，依刑事訴訟法第159條之5之規定，均有
    證據能力，合先敘明。
貳、認定犯罪事實所憑之證據及其認定之理由：
一、上開事實，業據被告丙○○、丁○○迭於警詢、偵訊及原審
    審理時、本院審理時均自白不諱，均核與證人即被害人戊○○及告訴人乙○○、甲○○於警詢時之指訴及證人鄒陳世昌
    於警詢時之證述情節大致相符，並有贓物認領保管單 3份、
    代保管條1紙、亞都小客車租賃契約書（含本票1紙） 1份、
    車籍查詢-基本資料詳細畫面3紙、台北縣政府警察局海山分
    局偵辦刑案蒐證照片合計24幀、失車 -唯讀案件基本資料、
    臺北縣政府警察局車輛協尋電腦輸入單及臺北縣政府警察局
    車輛尋獲電腦輸入單各1份（詳見偵查卷第40至43、44之1、
    45、47至61、83至85之 1頁）在卷可稽，並有扣案之附表物
    品可證。故被告二人前開自白均核與事實相符，應堪予採信
    。是本案事證已臻明確，被告二人犯行洵堪認定，應予依法
    論科。
二、按刑法第 321條第1項第3款之攜帶兇器竊盜罪，係以行為人
    攜帶兇器竊盜為其加重條件，此所謂兇器，其種類並無限制
    ，凡客觀上足對人之生命、身體、安全構成威脅，具有危險
    性之兇器均屬之，且祇須行竊時攜帶此種具有危險性之兇器
    為已足，並不以攜帶之初有行兇之意圖為必要（最高法院79
    年度台上字第5253號判決要旨參照）。是本案扣得之如原判
    決附表編號1至8、15、16所示之物品均係由金屬打造，質地
    堅硬，為足以殺傷人生命、身體之器械，乃屬具有危險性之
    兇器甚明。故就事實欄一(一)、(二)、(三)所示，核被告二人所為
    ，均係各犯刑法第 321條第1項第3款之攜帶兇器加重竊盜罪
    。再者，被告丙○○、丁○○就上開三次竊盜犯行，均各有
    犯意聯絡及行為分擔，均為共同正犯。又按刑法第56條連續
    犯之規定，業經總統於94年2月2日以總統華總一義字第0940
    0014901號令刪除該條文，並自95年 7月1日起施行，而依新
    法對於上開反覆實施犯罪模式之對應處置，除合於「接續犯
    」或「包括一罪」之情形外，僅能依數罪併罰之規定個別處
    斷。依最高法院86年度臺上字第3295號判例意旨，認如數行
    為於同時同地或密切接近之時地實施，侵害同一之法益，各
    行為之獨立性極為薄弱，依一般社會健全觀念，在時間差距
    上，難以強行分開，在刑法評價上，以視為數個舉動之接續
    施行，合為包括之一行為予以評價，較為合理，方屬接續犯
    之範疇。足見「接續犯」之成立，係指行為人主觀上，僅出
    於一個犯意，著手實行單一行為，該行為分數個舉動接續進
    行，各舉動間，在時間、空間有密接切為前提要件，即透過
    對於同一法益之同種類侵害行為繼續不間斷之實行，業已稀
    釋個別行為之獨立性，致使刑法評價時將之視為單一、整體
    之犯罪行為，以符合社會一般人對於行為概念之認知，並與
    行為人之犯罪目的相互結合，則以接續犯之概念評價多數竊
    盜之行為，即有不當。至於學理上「包括一罪」概念中之「
    集合犯」態樣，此即依一般社會通念，特定犯罪行為具有反
    覆實施之特性，立法者於制定刑罰法律之初，亦已認知該種
    行為類型之反覆性，而有意藉由法條中客觀構成要件之行為
    要素，涵括上開具有反覆實施特性之數個犯罪行為，仍僅接
    受一次刑法之評價為已足。然竊盜犯罪，或為零星偶一為之
    ，或長期不間斷的反覆行竊，均有其可能性，是自難認立法
    者於制定刑罰法律之初，已認知竊盜行為必屬具反覆性之犯
    罪，且有意藉由法條中客觀構成要件之行為要素，涵括上開
    具有反覆實施特性之數個犯罪行為。況實務上最高法院歷來
    僅將專以觸犯該等法條之罪，為其日常生活之職業者之常業
    犯，認為其性質上屬多數行為之集合犯，在法律上將之擬制
    為一罪（即學理上稱之實質上一罪），有最高法院92年度臺
    上字第5115號、93年度臺上字第3609號及94年度臺上字第45
    67號等判決要旨可供參照。本次刑法修正既依據「刑罰公平
    原則」之考量，刪除有關連續犯之規定，並將含有連續犯性
    質之常業犯一併全數刪除（參見刑法修正草案總說明），則
    再以集合犯之概念評價多數竊盜之行為，即有不當。因此，
    多次竊盜犯罪之行為，當無論以「接續犯」或「集合犯」之
    餘地，此時則應回歸一般刑法上行為單、複數之認定，而予
    論罪科刑，較稱妥適。惟參諸被告丙○○、丁○○均於警詢
    及偵訊時供稱：98年11月13日 2時許，由丙○○以十字螺絲
    起子將 1588-KU號車窗打破，丙○○、丁○○同時進入車內
    竊取車內零件，彼此互相支援行竊把風，大概 1個多小時後
    ，竊取完畢後，丙○○將該車內零件裝入袋子，丁○○合力
    將竊得零件搬至租用之車上；於同日3時至3時30分，丙○○
    再以同樣方式打破旁邊車輛 5G-2267號車窗，丙○○和丁○○彼此支援把風竊取車內財物；沒有選定特定目標等語（詳
    見偵查卷第13、19至20、79頁），故依一般社會健全觀念，
    顯非基於單一犯罪決意所為，即不得以包括一罪論擬；且因
    刑法刪除有關連續犯之規定，並將含有連續犯性質之常業犯
    一併全數刪除，則再以集合犯之概念評價多數竊盜之行為，
    更屬輕縱，即有不當。因此，被告二人前開三次竊盜犯罪之
    行為，當無論以「接續犯」或「集合犯」之餘地，此時則應
    回歸一般刑法上行為單、複數之認定，而予論罪科刑。故就
    事實欄一(一)、(二)、(三)所示，被告二人該三次所為之竊盜犯行
    ，乃各自獨立行為，犯意各別，行為互殊，均應予分論併罰
    ，則辯護人為渠等辯護稱：事實欄一(二)、(三)所示之竊行，渠
    等係於98年11月13日凌晨2時至3時30分，在該停車場，接續
    竊取該二部車輛云云，即於法未合。再查，被告丙○○前因
    竊盜案件，經判處如事實欄所示之刑，經減刑後，並與不得
    減刑之有期徒刑 4年定其應執行有期徒刑4年5月又15日確定
    ，並於97年 5月29日因縮短刑期假釋出監，假釋期間付保護
    管束，迨98年6月2日保護管束期滿，假釋未經撤銷，未執行
    之刑以已執行完畢論在案，此有本院被告前案紀錄表 1份在
    卷可證，是其於受有期徒刑執行完畢後 5年內故意再犯有期
    徒刑以上之前開三罪，均為累犯，應各依刑法第47條第 1項
    之規定，分別加重其刑。
三、駁回上訴部分（被告丙○○所犯原判決犯罪事實一(一)共同竊
    盜既遂部分、被告丁○○部分）
（一）原審認被告丙○○所犯原判決犯罪事實一(一)共同竊盜既遂
      部分，與被告丁○○所犯三次共同竊盜部分，所犯罪證明
      確，適用刑法第28條、第321條第1項第3款之規定，並為
      相關之沒收宣告，及分別爰審酌被告丙○○、丁○○二人
      之素行，及渠等均正值青壯，卻不思循正途賺取所需，其
      犯罪之動機、目的、手段時屬可議，及被告丙○○為提議
      者，渠等間的分工情形，且對被害人所生之損害非輕，惟
      被害財物均業由被害人等領回，且被告二人均當庭向被害
      人戊○○、乙○○道歉致意，並賠償三萬元予告訴人乙○○，而獲得被害人戊○○、乙○○之宥恕乙節，此有原審
      99 年2月2日準備程序筆錄（詳見原審卷第44頁）可證，
      及積極與告訴人甲○○洽談和解，以及渠等犯後均坦承犯
      行之態度等一切情狀，就被告丙○○所犯原判決犯罪事實
      一(一)共同竊盜既遂部分，量處有期徒刑七月；就被告丁○○所犯三次共同竊盜部分，各量有期徒刑六月、七月、七
      月，應執行有期徒刑一年四月。經核原審就被告丙○○所
      犯原判決犯罪事實一(一)共同竊盜既遂部分，與被告丁○○
      所犯三次共同竊盜部分，認事用法均無不合，量刑亦屬妥
      適。被告丙○○就其所犯原判決犯罪事實一(一)共同竊盜既
      遂部分所提上訴；被告丁○○就其所犯三次共同竊盜提起
      上訴，均為無理由，被告二人就此部分上訴，均應予駁回
      。
（二）因本院審酌被告丁○○於原審判決後，嗣於本院審理時，
      已與被害人甲○○、乙○○達成和解，由被告丙○○於99
      年7月6日當庭交付2萬元予原判決犯罪事實一(三)之被害人
      甲○○，並於同月15日，再由被告丙○○、丁○○二人共
      同給付8萬元、5萬元予原判決犯罪事實一(三)、(二)之被害人
      甲○○乙○○，有和解筆錄、刑事陳報狀所附之和解書、
      收據各1份在卷可憑，並獲得被害人戊○○、乙○○、甲○○等人之宥恕，被害人甲○○、乙○○二人並表明願予
      被告緩刑之機會，而被告丁○○前未曾因故意犯意受有期
      徒刑以上刑之宣告，此有本院被告丁○○前案紀錄表在卷
      可稽，又被告丁○○犯後坦白認錯，亦盡力與被害人三人
      達成和解，現為單親又尚須撫育一名十一歲兒子，有戶籍
      謄本1份可證，本院認其經此偵審程序之教訓，當知所警
      惕而信無再犯之虞，故上開所宣告之刑，以暫不執行為適
      當，爰依刑法第74條第1項第1款規定，併予宣告緩刑五年
      ，以啟自新。
（三）而被告丙○○受有事實欄所示之竊盜等科刑紀錄及執行紀
      錄，甫於98年6月2日保護管束期滿，假釋未經撤銷，未執
      行之刑以已執行完畢論在案，此有本院被告前案紀錄表 1
      份在卷可證，是其於受有期徒刑執行完畢後 5年內故意再
      犯本件有期徒刑以上之罪，同時成立累犯，已如前述，顯
      有未合，是被告丙○○請求諭知緩刑，顯無理由，應予駁
      回。
四、原判決撤銷改判部分（被告丙○○所犯原判決犯罪事實一(二)
    、(三)共同竊盜既遂部分）：
    原審對被告丙○○所犯原判決犯罪事實一(二)、(三)共同竊盜既
    遂部分予以論罪科刑，固非無見。惟查：被告丙○○於原審
    判決後，於本院審理時，已與原判決犯罪事實欄一(二)、(三)所
    示之被害人乙○○、甲○○分別各以8萬元、10萬元達成和
    解（見本院99年7月6日審判筆錄第3頁），並獲得被害人乙○○、甲○○等人之宥恕，此分別有和解筆錄、刑事陳報狀
    所附之和解書、收據各1份在卷可憑。因本件被告丙○○於
    原審判決後，於本院審理時，已與原判決犯罪事實欄一(二)、
    (三)所示之被害人乙○○、甲○○達成和解，此為原審量刑時
    所未及審酌，致判決理由未予說明，尚有未洽，應由本院將
    原判決關於被告丙○○所犯原判決犯罪事實一(二)、(三)共同竊
    盜既遂部分及執行刑均予撤銷，就該二次竊盜犯行自為判決
    。爰審酌被告丙○○有上述事實欄所示之科刑紀錄，素行非
    佳，甫假釋期滿，仍不知悔改，有本院被告丙○○前案紀錄
    表1份附卷供參，且其正值青壯，卻不思循正途賺取所需，
    其犯罪之動機、目的、手段時屬可議，及被告丙○○為提議
    者，渠等間的分工情形，且對被害人所生之損害非輕，惟被
    害財物均業由被害人等領回，且被告二人均於原審審理時當
    庭向被害人戊○○、乙○○道歉致意，並於原審給付三萬元
    予被害人乙○○，而獲得被害人戊○○、乙○○等人之宥恕
    （見原審卷第44頁），嗣於本院審理時，再給付被害人乙○○、甲○○各5萬元、10萬元，於99年7月6日、15日各與被
    害人甲○○、乙○○達成和解等情，及其犯後均坦承犯行之
    態度等一切情狀，各量處如主文第二項所示之刑，以示懲儆
    。
五、定執行刑：
    被告丙○○就前開撤銷改判【原判決犯罪事實一(二)、(三)共同
    竊盜部分】部分，與其上訴駁回【原判決犯罪事實一(一)部分
    】部分，犯意各別，行為互殊，為數罪，應依法定其應執行
    刑如主文第四項所示之刑，以資懲儆。
六、沒收：
    至扣案如附表所示之物品，均係被告丙○○所有並供渠等本
    件竊盜犯行所用，爰依刑法第38條第1項第2款之規定，均併
    予宣告沒收。
據上論斷，應依刑事訴訟法第368條、第369條第1項前段、第364
條、第299條第1項前段，刑法第28條、第 321條第1項第3款、第
47條第1項、第51條第5款、第38條第1項第2款、第74第1項第1款
，判決如主文。
本案經檢察官李良忠到庭執行職務。
中    華    民    國    99    年     7    月    27    日
                  刑事第七庭  審判長法  官  宋明蒼
                                    法  官  楊智勝
                                    法  官  游紅桃
以上正本證明與原本無異。
不得上訴。
                                    書記官  戴伯勳
中    華    民    國    99    年    7     月    28    日
附錄本件論罪科刑法條：
中華民國刑法第321條（加重竊盜罪）
犯竊盜罪而有左列情形之一者，處 6 月以上、 5 年以下有期徒
刑：
一、於夜間侵入住宅或有人居住之建築物、船艦或隱匿其內而犯
    之者。
二、毀越門扇、牆垣或其他安全設備而犯之者。
三、攜帶兇器而犯之者。
四、結夥三人以上而犯之者。
五、乘火災、水災或其他災害之際而犯之者。
六、在車站或埠頭而犯之者。
前項之未遂犯罰之。
附表：扣押物品明細
┌──┬─────────┬──────┐
│編號│物   品    名   稱│數  量      │
├──┼─────────┼──────┤
│ 1  │剪刀              │貳支        │
├──┼─────────┼──────┤
│ 2  │八角活動扳手      │壹組        │
├──┼─────────┼──────┤
│ 3  │鐵撬              │壹支        │
├──┼─────────┼──────┤
│ 4  │螺絲起子          │拾參支      │
├──┼─────────┼──────┤
│ 5  │六角扳手          │壹組        │
├──┼─────────┼──────┤
│ 6  │尖嘴鉗            │壹支        │
├──┼─────────┼──────┤
│ 7  │鐵鉤              │貳支        │
├──┼─────────┼──────┤
│ 8  │活動起子          │壹組        │
├──┼─────────┼──────┤
│ 9  │無線電對講機      │貳台        │
├──┼─────────┼──────┤
│ 10 │手電筒            │壹支        │
├──┼─────────┼──────┤
│ 11 │黑色手套2 副      │貳副        │
├──┼─────────┼──────┤
│ 12 │套筒              │壹個        │
├──┼─────────┼──────┤
│ 13 │手套1 個          │壹個        │
├──┼─────────┼──────┤
│ 14 │工作袋            │貳個（黑色、│
│    │                  │黃色各壹個）│
├──┼─────────┼──────┤
│ 15 │電動螺絲起子      │貳支        │
├──┼─────────┼──────┤
│ 16 │鋼剪              │壹支        │
├──┼─────────┼──────┤
│ 17 │賓士汽車專用工具  │貳支        │
└──┴─────────┴──────┘

司法院資訊處製作；財團法人民間司法改革基金會備份。
